臺灣基隆地方法院刑事判決　　　　　　　　 96年度訴字第4號
公　訴　人　臺灣基隆地方法院檢察署檢察官
被　　　告　甲○○
上列被告因毒品危害防制條例案件，經檢察官提起公訴（95年度
毒偵字第588、662、1154、1469、1628、1797號），於本院準備
程序進行中，被告先就被訴事實為有罪之陳述，本院合議庭乃裁
定由受命法官依簡式審判程序進行審理，並判決如下：
    主  文
甲○○施用第一級毒品，累犯，處有期徒刑拾月。扣案之第一級
毒品海洛因貳小包（驗餘後淨重分別為零點壹伍公克、零點壹柒
公克）併同難以析離之塑膠包裝袋貳只及海洛因殘渣袋壹只內之
少許海洛因，均沒收銷燬之。扣案之注射針筒貳支及海洛因殘渣
袋壹只，均沒收。
    事  實
一、甲○○於民國89、90年間因偽造文書、搶奪案件，分別經台
    灣台北地方法院、台灣高等法院於90年6月21日、90年8月31
    日以90年度訴緝字第79號、90年度上訴字第2349號判處有期
    徒刑10月、1 年，並經台灣高等法院合併定應執行有期徒刑
    1年8月確定，於91年9月14日執行完畢出監。
二、甲○○前曾因施用第二級毒品案件，先後2 次經觀察、勒戒
    後，均認無繼續施用毒品之傾向，由臺灣基隆地方法院檢察
    署檢察官檢察官先後於87年8月31日、88年4月29日，以87年
    度偵緝字第90號、88年度偵字第2028號不起訴處分確定。復
    因連續施用毒品案件，經本院裁定送戒治處所施以強制戒治
    （93年1月9日因法律修正停止戒治，93年9月3日戒治期滿）
    ，並經臺灣基隆地方法院檢察署檢察官提起公訴，經本院於
    93年12月19日，以92年度訴字第550號判決判處有期徒刑8月
    確定。又因施用第一、二級毒品案件，經本院於93年7月23
    日，以93年度訴字第367號判決分別判處有期徒刑8月、5 月
    ，應執行有期刑10月確定，二案接續執行，甫於94年10月11
    日縮刑期滿執行完畢。甲○○仍不知惕勵己行，復基於反覆
    持續施用第一級毒品海洛因之犯意，自95年2月5日下午6 時
    起至同年6月5日晚上7、8時左右（起訴書記載為至同年6月6
    日採集尿液前24小時內之某日時止）及同年8月26日晚上7、
    8 時（起訴書記載為同年8月27日凌晨5時45分許為警採集尿
    液前24小時內之某日時），在基隆市○○路212巷6弄27之3
    號住處，以捲菸或注射針筒摻水注射手臂方式施用第一級毒
    品海洛因多次（95年2月5日、同年2月7日、同年3月7日、同
    年5月25日、同年6月1日、同年6月5日、同年8月26日），嗣
    於附表所示之時間、地點為警查獲，並經其同意採集尿液送
    驗結果，分別呈如附表所示之陽性反應，始悉上情。
三、案經基隆市警察局第一、二、三、四分局報告臺灣基隆地方
    法院檢察署檢察官偵查起訴。
    理  由
壹、程序事項：
    本件被告甲○○所犯者非為死刑、無期徒刑、最輕本刑為3
    年以上有期徒刑之罪或高等法院管轄第一審案件，其於準備
    程序進行中，先就被訴事實為有罪之陳述，經告知其簡式審
    判程序之旨，並聽取公訴人、被告之意見後，本院依刑事訴
    訟法第273條之1第1 項之規定，裁定由受命法官獨任進行簡
    式審判程序，合先敘明。
貳、認定事實所依據之證據及理由：
    (一)被告自白：被告於本院審理中自白其於前述時、地施用第
      一級毒品海洛因多次之犯行事實，其任意自白核與下列事
      證相符，應堪採為證據。
    (二)尿液檢驗結果：臺灣尖端先進生技醫藥股份有限公司濫用
      藥物檢驗報告單1紙（附於947號偵查卷第39頁）、昭信科
      技顧問股份有限公司濫用藥物尿液檢體檢驗報告4 紙（分
      別附於588號偵查卷第50頁、1154號偵查卷第38 頁、1469
      號偵查卷第7頁、1797號偵查卷第3頁）、臺灣檢驗科技股
      份有限公司藥物尿液檢驗報告1紙（附於1628號偵查卷第7
      頁），足證被告經警查獲後所採集之尿液檢驗結果分呈嗎
      啡、可待因、鴉片類陽性反應。
    (三)扣案白粉2小包部分檢驗結果：法務部調查局95年4月14日
      調科壹字第320003637號、95年4月20日調科壹字第320003
      662號鑑定通知書各乙紙（分別附於662號偵查卷第19頁、
      588號偵查卷第51頁）：送驗白粉含第一級第6項毒品海洛
      因成分，淨重0.15公克（空包裝重0.30公克）、淨重0.17
      公克（空包裝重0.19公克）。
    (四)扣案之注射針筒1支、殘渣袋1只（詳1154號偵查卷第35頁
      之扣押物品清單）可資佐證。
　　(五)臺灣高等法院被告全國前案紀錄表附卷可參，足認被告確
      有如事實欄所載之觀察、勒戒、強制戒治及徒刑之執行等
      事實。
參、論罪及科刑之理由：
  一、查海洛因係毒品危害防制條例所列管之第一級毒品，此為
      該條例第2條第2項第1 款所明定。核被告甲○○所為，係
      犯毒品危害防制條例第10條第1 項施用第一級毒品罪。又
      其持有第一級毒品海洛因之低度行為為施用之高度行為所
      吸收，不另論罪。又被告雖有多次施用第一級毒品之犯行
      ，然查刑法第56條連續犯之規定業於94年2月2日修正刪除
      ，實則毒品危害防制條例第10條之施用毒品罪，具有成癮
      之病患人格特質，構成要件本質上含有「習慣性」反覆為
      同一施用行為之意涵，故本件被告多次施用第一級毒品之
      犯行，應論以包括一罪，而不再以連續犯或數罪併罰方式
      處斷。又被告所為施用毒品之集合犯行，行為終了於95年
      8月26日，既於94年2月2日刑法修正、95年7月1 日新刑法
      施行後，自無比較新舊法之必要，應依修正後刑法之相關
      規定論處，附此敘明。又查被告前曾受事實欄所載有期徒
      刑之執行，有臺灣高等法院被告前案紀錄表在卷可稽，其
      於有期徒刑之執行完畢後，5 年內故意再犯有期徒刑以上
      之罪，為累犯，應加重其刑。
  二、爰審酌海洛因雖然有良好的鎮痛效果，但毒性極強，極易
      中毒，剛使用時會無法集中精神，但會感到快感；使用過
      量會導致急性中毒，產生昏睡、血壓降低、呼吸抑制等症
      狀，雖其鎮痛效果為嗎啡之4至8倍，但其毒性卻為嗎啡的
      10倍，目前世界各國都禁止製造也不於醫療使用；且海洛
      因具極高的成癮性，長期使用之後一旦停止會強烈地渴求
      此藥，並出現不安、流淚、易怒、身體捲曲、抽筋等症狀
      ，戒解不易，乃經立法院於86年10月30日三讀通過毒品危
      害防制條例，將其列為第一級毒品，該條例並於87年5 月
      20日公布，同年月22日生效，該條例對於施用毒品之被告
      改以治療、矯治為目的，非重在處罰，是被告違反本罪實
      係基於「病患性」行為，而對他人甚少損害，然被告前曾
      因犯罪經判決執行，又曾因施用毒品，經送觀察、勒戒、
      強制戒治及判決執行，有上開前案紀錄表為憑，素行非佳
      ，經警查獲後仍未戒絕，如前次輕度量刑就被告言已無法
      收矯治之效，再衡量被告已感染愛滋病及其犯罪之動機、
      目的、犯罪時所受之刺激、犯罪之手段、犯人之生活狀況
      、品行、智識程度、犯人與被害人平日之關係、犯罪所生
      之危險或損害、犯罪後坦承犯行之態度等一切情狀，量處
      如主文所示之刑。
  三、扣案之第一級毒品海洛因2 小包（驗餘後淨重分別為0.15
      公克、0.17公克）併同難以析離之塑膠包裝袋2 只，及海
      洛因殘渣袋1 只內之少許海洛因，為查獲之毒品，應依毒
      品危害防制條例第18條第1 項前段之規定，宣告沒收銷燬
      之。至扣案之注射針筒1支及海洛因殘渣袋1只，係被告所
      有所有且係供其施用第一級毒品海洛因所用之物，業據被
      告供明在卷，爰依刑法第38條第1項第2款規定宣告沒收。
據上論斷，應依刑事訴訟法第273 條之1 第1 項、第299 條第1
項前段，毒品危害防制條例第10條第1項、第23條第2項、第18條
第1項前段，刑法第11條前段、第47項第1項、第38條第1項第2款
，判決如主文。
本案經檢察官乙○○到庭執行職務。
中　　華　　民　　國　　96　　年　　1　　月　　24 　　日
                  刑事第四庭法    官  林淑鳳
以上正本證明與原本無異。
如不服本判決應於收受本判決後10日內向本院提出上訴書狀，其
未敘述上訴理由者，並得於提起上訴後10日內向本院補提理由書
狀（均須按他造當事人之人數附繕本。）「切勿逕送上級法院」
中　　華　　民　　國　　96　　年　　1　　月　　24  　　日
                            書 記 官  郭廷耀
附錄論罪法條：
毒品危害防制條例第10條第1項
施用第一級毒品者，處 6 月以上 5 年以下有期徒刑。
附表
┌──┬────┬─────┬──────┬────┐
│案號│犯罪時間│ 查獲地點 │ 查獲時間   │查扣物品│
│    │        │          │            │及驗尿報│
│    │        │          │            │告      │
├──┼────┼─────┼──────┼────┤
│95毒│95年2月5│基隆市復興│95年2月9日下│海洛因1 │
│偵94│日、2月7│路212巷6弄│午6時35分許 │小包（淨│
│7、6│日下午6 │口        │            │重0.15公│
│62號│時      │          │            │克）（尿│
│    │        │          │            │液呈嗎啡│
│    │        │          │            │陽性反應│
│    │        │          │            │）      │
├──┼────┼─────┼──────┼────┤
│95毒│95年3月7│基隆市仁愛│95年3月9日下│海洛因1 │
│偵58│日下午2 │區○○路94│午8時40分許 │小包（淨│
│8號 │、3時許 │號前      │            │重0.17公│
│    │        │          │            │克）（尿│
│    │        │          │            │液呈可待│
│    │        │          │            │因、嗎啡│
│    │        │          │            │陽性反應│
│    │        │          │            │）      │
├──┼────┼─────┼──────┼────┤
│95毒│95年5月2│基隆市信義│95年5月25日 │注射針筒│
│偵11│5日下午6│區○○路中│下午6時30分 │1 支、海│
│54號│時20分許│正公園停車│許          │洛因殘渣│
│    │        │場旁公共廁│            │袋1 只（│
│    │        │所內      │            │尿液呈嗎│
│    │        │          │            │啡陽性反│
│    │        │          │            │應）    │
├──┼────┼─────┼──────┼────┤
│95毒│95年6月1│毒品列管人│95年6月2日0 │尿液呈鴉│
│偵17│日下午7 │口通知至基│時41分      │片類陽性│
│97號│、8時許 │市警察局第│            │反應    │
│    │        │四分局偵查│            │        │
│    │        │隊採集尿液│            │        │
├──┼────┼─────┼──────┼────┤
│95毒│95年6月5│基隆市復興│95年6月6日下│尿液呈嗎│
│偵14│日下午7 │路212巷6弄│午4時20分許 │啡陽性反│
│69號│、8時許 │27之3號因 │            │應      │
│    │        │毒品案拘獲│            │        │
│    │        │採尿      │            │        │
├──┼────┼─────┼──────┼────┤
│95毒│95年8月 │基隆市義二│95年8月27日 │尿液呈嗎│
│偵17│26日下午│路192號   │3時20分許   │啡陽性反│
│97號│7、8時許│          │            │應      │
└──┴────┴─────┴──────┴────┘
